【裁判字號】    97,上易,922
【裁判日期】    980303
【裁判案由】    減少價金等
【裁判全文】
臺灣高等法院民事判決                 97年度上易字第922號
上  訴  人  甲○○
訴訟代理人  巫宗翰律師
上  訴  人  達運建設開發股份有限公司
法定代理人  乙○○
訴訟代理人  韓邦財律師
            王唯鳳律師
上列  一人
複 代理 人  魏釷沛律師
上列當事人間請求減少價金等事件，兩造對於中華民國97年 8月
29日臺灣桃園地方法院96年度訴字第1268號第一審判決各自提起
上訴，經本院於98年 2月17日言詞辯論終結，判決如下：
    主      文
兩造之上訴均駁回。
第二審訴訟費用由兩造各自負擔。
    事實及理由
一、本件上訴人即被上訴人甲○○（下稱甲○○）聲明求為判決
    ：(一)原判決關於駁回甲○○後開第(二)項之訴部分廢棄。(二)達
    運建設開發股份有限公司（下稱達運公司）應再給付甲○○
    新臺幣（下同）37萬8,972元及自民國（下同）96年8月14日
    起，至清償日止，按年息5%計算之利息。(三)達運公司之上訴
    駁回。
    被上訴人即上訴人達運公司聲明求為判決：(一)甲○○之上訴
    駁回。(二)原判決關於不利達運公司部分廢棄。(三)上開廢棄部
    分，甲○○在第一審之訴及假執行之聲請均駁回。
二、甲○○起訴主張：伊於93年6月8日與達運公司簽訂房屋及土
    地買賣契約書（下稱系爭買賣契約書），向達運公司購買坐
    落桃園縣大溪鎮○○段 941地號土地所有權應有部分5,633/
    100,000及其上建物即門牌號碼桃園縣大溪鎮○○○街 99號
    房屋所有權全部（下稱系爭房屋），約定買賣總價金為 596
    萬元（含土地買賣價金375萬元及房屋買賣價金221萬元），
    伊已依約付訖，達運公司亦於93年 7月間將系爭房地點交予
    伊。詎於交屋後，伊即陸續發現多處牆壁龜裂及天花板漏水
    等瑕疵，致系爭房屋喪失應具備之居住功能，屢經通知達運
    公司修補，均未獲置理。因達運公司興建之系爭房屋存在上
    開瑕疵，已減少該房屋之價值及通常效用，並構成不完全給
    付，經伊委請專業人員評估修繕所需費用為43萬元，除得認
    係該瑕疵所造成系爭房屋價值之減損外，並應由達運公司負
    損害賠償責任。又達運公司未依債之本旨履行債務，而交付
    具有重大瑕疵之房屋，伊因僱工修補房屋，造成生活品質大
    受影響，並因而飽受精神上痛苦，達運公司亦應就伊人格權
    所受上開侵害，賠償非財產上損害之慰藉金23萬元等情，爰
    依民法第359條、第227條、第227條之1、第195條第1項前段
    之規定，求為命達運公司給付66萬元（其計算式為：減少價
    金或損害賠償43萬元+非財產上損害之慰藉金23萬元=66萬元
    ）及法定遲延利息之判決（原審判命達運公司給付 28萬1,0
    28元本息，而駁回甲○○其餘之訴。兩造各就其敗訴部分提
    起上訴）。
    達運公司則以：系爭房屋交屋時，並無瑕疵存在，台灣省建
    築師公會桃園辦事處鑑定報告所指瑕疵，多屬材料老化等自
    然物理現象或因其使用年限所產生，並非物之品質存有瑕疵
    ，自不可歸責於伊；又甲○○行使物之瑕疵擔保請求權，已
    逾民法第365條第1項所定除斥期間，亦逾兩造間系爭房屋買
    賣契約書第11條約定之保固期限，則就同一瑕疵所生之不完
    全給付損害賠償請求權，亦應同受限制而不得行使；又系爭
    房屋廚房及浴廁僅有局部磁磚空心聲及裂縫現象，上開鑑定
    報告卻以整面牆面估算修復費用，顯不合理等語，資為抗辯
    。
三、經查甲○○主張伊於93年6月8日與達運公司簽訂系爭買賣契
    約，向達運公司購買系爭房屋所有權全部及其坐落基地所有
    權應有部分，伊已付清全部買賣價金，並經達運公司於93年
    7 月間將系爭房地點交予伊之事實，業據其提出系爭買賣契
    約書為證（見原審卷10至26頁），且為達運公司所不爭執，
    自堪信為真實。
四、按物之出賣人，對於買受人應擔保其物依第 373條之規定危
    險移轉於買受人時，無滅失或減少其價值之瑕疵，亦無滅失
    或減少其通常效用，或契約預定效用之瑕疵，民法第 354條
    第 1項前段定有明文。所謂物之瑕疵係指存在於物之缺點而
    言，凡依通常交易觀念，或依當事人之決定，認為物應具備
    之價值、效用或品質而不具備者，即為物有瑕疵，且不以物
    質上應具備者為限（最高法院73年台上字第1173號判例參照
    ）。又買受人應按物之性質，依通常程序從速檢查其所受領
    之物，如發見有應由出賣人負擔保責任之瑕疵時，應即通知
    出賣人，民法第356條第1項亦定有明文；又買受人因物有瑕
    疵，而得解除契約或請求減少價金者，其解除權或請求權，
    於買受人依第356條規定而通知後6個月間不行使或自物之交
    付時起經過 5年而消滅，亦為民法第365條第1項所明定。又
    出賣人就其交付之買賣標的物有應負擔保責任之瑕疵，而其
    瑕疵係於契約成立後始發生，且因可歸責於出賣人之事由所
    致者，則出賣人除負物之瑕疵擔保責任外，同時構成不完全
    給付之債務不履行責任，買受人如主張出賣人應負不完全給
    付之債務不履行責任者，買受人得類推適用民法第226條第2
    項規定請求損害賠償，或類推適用給付遲延之法則，請求補
    正或賠償損害（最高法院77年4月19日77年度第7次民事庭會
    議決議(一)參照）。又物之瑕疵擔保責任與不完全給付之債務
    不履行責任，其法律性質、構成要件及規範功能各不相同，
    買受人如主張出賣人應負不完全給付之債務不履行責任，而
    請求其賠償損害時，無民法第 356條規定之適用（最高法院
    92年度台上字第882號判決參照）。經查：
    (一)甲○○主張系爭房屋存有牆壁龜裂及天花板漏水等多處瑕
      疵，業據其提出現場照片為證（見原審卷27至31頁）；且
      經原審囑託台灣省建築師公會桃園辦事處指定鑑定人赴現
      場檢視結果發現：「…(四)1.牆壁龜裂部分：1樓部分：1樓
      陽台屋頂及客廳、餐廳牆壁、窗角、門角有裂縫現象。 2
      樓部分：臥室牆面有裂縫現象。 3樓部分：梯間牆壁有裂
      縫現象。 4樓部分：儲藏室牆面、窗角有裂縫現象。…2.
      屋內漏水部分：1樓部分：1樓陽台屋頂及客廳部分天花板
      有溼漬現象。 2樓部分：臥室牆與天花板交角有溼漬現象
      。3樓部分：臥室天花板有溼漬現象。4樓部分：神明廳及
      儲藏室之牆面、窗角與天花板有水漬及溼漬現象。…3.牆
      壁磁磚空心聲及裂縫部分： 1樓部分：廚房牆面及廁所牆
      面有部份磁磚空心聲現象。 2樓部分：浴廁牆面部份磁磚
      裂縫現象。 3樓部分：浴廁牆面部份磁磚有空心聲及裂縫
      現象」，有該處97年3月10日93412號鑑定報告書足按（見
      原審卷外放之鑑定報告書7、8頁）。足見系爭房屋確有牆
      壁龜裂、屋內漏水、牆壁磁磚空心聲及裂縫等瑕疵存在。
    (二)復經台灣省建築師公會桃園辦事處就上開瑕疵鑑定結果認
      為：「…其裂縫原因研判有粉刷性裂縫、材料乾縮裂、門
      窗開口弱點處裂縫或電管施作處附近細裂。…標的物溼漬
      現象其原因研判如下：(1)天花板部分研判：天花板上方、
      陽台、露台防水施作不完整或防水層交疊不足或材料老化
      皆為可能形成滲漏原因。(2)牆壁部分研判：開窗之窗角裂
      縫造成水路，漸漸滲透」，有上開鑑定報告書可稽（見該
      鑑定報告書7、8頁）。足見系爭房屋之上開瑕疵，係因施
      工或材料品質不佳所造成。雖依前述鑑定結論，認材料老
      化亦有可能為系爭房屋滲漏之原因。惟查，房屋為永久財
      ，且係以遮風避雨為其使用目的，是興建房屋時所使用之
      材料，自應在一定期間內足以阻擋風雨，始足認係具備房
      屋通常之品質及效用，故如在交屋後短期間內，已生材料
      老化之現象，仍應認係物之瑕疵。茲達運公司自認系爭房
      屋於93年6月28日取得使用執照，並於同年7月間交付予甲
      ○○（見原審卷36、37頁），而甲○○至遲於95年 6月間
      已向達運公司所屬工地主任彭國繁反應瑕疵（詳如後述）
      ，顯見系爭房屋於交付後未及 2年，即已發現上開瑕疵，
      縱部分瑕疵係因材料老化所造成，仍應構成物之瑕疵。
    (三)達運公司交付予甲○○之系爭房屋存有上開瑕疵，而該等
      瑕疵係因施工或材料品質不佳所造成，自屬可歸責於出賣
      人之達運公司，是依前揭說明，達運公司除應負物之瑕疵
      擔保責任外，並應負不完全給付之債務不履行責任。又依
      兩造間系爭房屋買賣契約書第11條前段約定：「乙方（指
      達運公司）保證本戶房屋完工後（以領取使用執照日為準
      ）對該建築結構保固2年（各項附屬產品保固1年，消耗品
      除外）…」（見原審卷16頁），依此約定，系爭房屋建築
      結構如在領取使用執照後 2年內發生毀損，亦應由達運公
      司負保固責任。
    (四)系爭房屋係於93年 6月28日取得使用執照，達運公司並於
      同年 7月間交付予甲○○，已如前述。而甲○○透過其父
      李國新於95年 6月間向達運公司所屬工地主任彭繁國反應
      系爭房屋瑕疵，並請求維修等情，業據證人彭國繁在台灣
      桃園地方法院檢察署96年度偵字第 25839號李國新、甲○
      ○涉及妨害名譽案件警訊中證述：「…他（指李國新）是
      於95年6月間向我反應瑕疵」屬實（見該偵查卷第9頁）；
      並經李國新在上開案件警訊中供述：「本人有向其（指達
      運公司）多次要求維修」明確（見本院卷27頁），足見系
      爭房屋在完工日即領取使用執照日後 2年內，即已發生上
      開瑕疵，依系爭房屋買賣契約書第11條之約定，達運公司
      應負保固責任。又甲○○於95年 6月間就上開瑕疵通知達
      運公司後，已逾 6個月，始於96年8月6日提起本件訴訟（
      見原審卷第 4頁），依民法第365條第1項之規定，甲○○
      依物之瑕疵擔保所得請求減少價金之權利，固已因逾 6個
      月除斥期間而消滅，惟其依不完全給付債務不履行之規定
      所得行使之損害賠償請求權，尚未逾15年之時效期間（民
      法第 125條前段規定參照），自得據此請求達運公司賠償
      損害，不受民法第365條規定之限制。
    (五)甲○○主張系爭房屋上開瑕疵之修繕費用預估為43萬元，
      固據其提出估價單為證（見原審卷32頁）。惟經原審囑託
      台灣省建築師公會桃園辦事處鑑定結果，上開瑕疵之修復
      費用為28萬1,028元（見上開鑑定報告第9頁即原審卷75頁
      ）；且甲○○嗣亦已表示對於上開鑑定金額不爭執（見本
      院卷47頁背面、58頁背面）。雖達運公司抗辯系爭房屋廚
      房及浴廁僅有局部磁磚空心聲及裂縫現象，鑑定報告以整
      面牆面估算修復費用，並不合理云云。惟查，磁磚之施工
      ，必先於地面或牆面抹平水泥後，再予鋪設，始能求其平
      整，如於施工完畢後，再將部分磁磚單獨予以更換，必將
      產生高低不平之現象，尚難認已具通常之品質，是上開鑑
      定報告就磁磚裂縫及空心聲部分，以整面為原則計算數量
      （見該鑑定報告第 7頁），應屬合理。是甲○○依民法第
      227條之規定， 請求達運公司負不完全給付之債務不履行
      責任，賠償 28萬1,028元部分，應屬有據；至逾上開金額
      之請求，即屬無據。
五、次按不法侵害他人之身體、健康、名譽、自由、信用、隱私
    、貞操，或不法侵害其他人格法益而情節重大者，被害人雖
    非財產上之損害，亦得請求賠償相當之金額，民法第 195條
    第 1項前段定有明文；又上開規定，於債務人因債務不履行
    ，致債權人之人格權受侵害者，準用之，固為民法第 227條
    之1 所明定。惟損害賠償之債，以有損害之發生及有責任原
    因之事實，並二者之間，有相當因果關係為成立要件，故原
    告所主張損害賠償之債，如不合於此項成立要件者，即難謂
    有損害賠償請求權存在（最高法院48年台上字第 481號判例
    參照）。經查，達運公司就其依系爭買賣契約所負交屋債務
    為不完全之給付，係侵害甲○○就系爭房屋之財產權，並非
    侵害甲○○之人格權。雖甲○○主張伊為僱工修補達運公司
    所交付有瑕疵之系爭房屋，生活品質大受影響，因而飽受精
    神上痛苦云云，惟此僅屬其個人主觀上感受，尚非因達運公
    司不完全給付直接侵害所造成，自無適用民法第227條之1準
    用民法第195條第1項前段規定之餘地。是甲○○本於上開規
    定，請求達運公司賠償非財產上損害之慰藉金23萬元，應屬
    無據。
六、綜上所述，甲○○本於不完全給付之法則，請求達運公司給
    付28萬1,028元及自起訴狀繕本送達之翌日即96年8月14日（
    見原審卷35頁）起，至清償日止，按年息5%計算之利息部分
    ，自屬應予准許；至逾上開部分之請求，即屬不應准許。從
    而原審就上開應予准許部分，所為達運公司敗訴之判決；及
    就上開不應准許部分，所為甲○○敗訴之判決，均無不合。
    兩造各就其敗訴部分提起上訴，分別指摘原判決各該部分不
    當，求予廢棄改判，均為無理由，應予駁回。
七、至兩造其餘之攻擊或防禦方法及未經援用之證據，經本院斟
    酌後，認為均不足以影響本判決之結果，自無逐一詳予論駁
    之必要，併此敘明。
八、據上論結， 本件兩造之上訴均為無理由， 依民事訴訟法第
    449條第1項、第78條，判決如主文。
中    華    民    國    98    年    3     月    3     日
                    民事第六庭
                        審判長法  官 林鄉誠
                              法  官 許紋華
                              法  官 梁玉芬
正本係照原本作成。
不得上訴。
中    華    民    國    98    年    3     月    4     日
                              書記官 常淑慧


司法院資訊處製作；財團法人民間司法改革基金會備份。
